【裁判字號】    98,易,196
【裁判日期】    990104
【裁判案由】    恐嚇取財
【裁判全文】
臺灣臺東地方法院刑事判決               98年度易字第196號
公  訴  人  臺灣臺東地方法院檢察署檢察官
被      告  丁○○
上列被告因恐嚇取財案件，經檢察官提起公訴（98年度偵字第69
5號），本院判決如下：
    主  文
丁○○犯恐嚇取財未遂罪，累犯，處有期徒刑肆月，如易科罰金
，以新臺幣壹仟元折算壹日。
    犯罪事實
一、丁○○因缺錢花用，竟意圖為自己不法之所有，於民國97年
    11月18日下午4時許，在臺東縣臺東市○○路1076號中華電
    信股份有限公司工務課旁巷內，向乙○○恐嚇稱:「有賺到
    錢，拿一點來當生活費，不然就把你收起來。(台語)」等語
    ，使乙○○心生畏懼，隨即撥打電話向甲○○求助，嗣因甲○○至現場協調，丁○○始未得逞。
二、案經臺東縣警察局臺東分局報告臺灣臺東地方法院檢察署檢
    察官偵查起訴。
    理  由
壹、程序部分（證據能力部分）
(一)按被告以外之人，於審判外之言詞或書面陳述，除法律有規
    定者外，不得作為證據，刑事訴訟法第159條第1項定有明文
    。被告以外之人於審判外之言詞或書面陳述，即所謂傳聞證
    據，因傳聞證據有悖法院直接審理及言詞審理之精神，妨礙
    當事人之反對詰問權，影響程序正義之實現，除法律有規定
    者外，原則上不具證據能力。惟被告以外之人於偵查中向檢
    察官所為陳述，除顯有不可信之情況者外，得為證據，刑事
    訴訟法第159條之1第2項另定有明文。蓋因檢察官代表國家
    偵查犯罪，依法得訊問被告、證人及鑑定人，且對被告有利
    、不利之情形均須注意，況徵諸實務運作，檢察官實施刑事
    偵查程序，亦能恪遵法定程序之要求，不致有違法取證情事
    且可信度極高，是被告以外之人前於偵查中已具結而為證述
    ，除反對該項供述得具有證據能力之一方，已釋明「顯有不
    可信之情況」之理由外，不得遽指該證人於偵查中之陳述不
    具證據能力，方符前揭法條之立法意旨，本案被告未能釋明
    證人乙○○及甲○○於偵查中之證詞有何顯有不可信之情況
    ，是乙○○及甲○○於偵查中之證詞應有證據能力。
(二)因通聯紀錄係依行動電話發話及受話之起迄時刻、通話時間
    、當時電話使用者最近之基地台位置等資料，予以機械式非
    選擇性紀錄後再以機器列印，並非基於人主觀認知及選擇後
    所為之陳述，故其非屬供述證據而無傳聞法則適用餘地，故
    偵查卷所附之通聯紀錄應認有證據能力。
貳、實體部分
一、認定犯罪事實所憑之證據及理由：
    訊據被告丁○○矢口否認有何恐嚇取財未遂犯行，辯稱:伊
    在97年11月18日下午沒有到臺東縣臺東市○○路1076號中華
    電信股份有限公司工務課旁巷子找乙○○，也沒有恐嚇乙○○云云。惟查:
(一)證人即被害人乙○○在偵查中具結證稱:「(問:詳情?)九十
    七年十一月十八日下午約四點多，丁○○到我臺東市○○路
    1076號中華電信工務課辦公室旁邊的巷子，我剛好出去時遇
    到他，他用台語對我說『有賺到錢，拿一點來當生活費，不
    然就把你收起來。』，當時旁邊沒有人，我會害怕，就撥電
    話給朋友甲○○，跟阮說丁○○又來囉嗦了，五、六分鐘後
    ，甲○○過來叫我進去上班，我就走了。(問『把你收起來
    』(台語)是什麼意思)就是要結束我的生命」(見偵查卷第8
    頁)。復於本院審理中具結證稱:「(問:你是否記得97年11月
    18日下午4時許，發生何事？)丁○○到臺東縣臺東市○○路
    1076號中華電信工務課我的辦公廳旁邊的巷子，我因公務出
    來遇到他，丁○○問我身上有沒有錢，我說沒有，丁○○就
    對我說『最近有賺到錢，拿一點來當生活費，不然就把你收
    起來。』（台語）。因為他之前大約在85、86年或92、93年
    間就有這種到我辦公廳來要錢的這類情況，我的朋友甲○○
    與丁○○也熟識，甲○○都有幫忙處理，當天我就撥電話，
    就如通聯紀錄記載，我請甲○○到我辦公廳，說丁○○又來
    要錢，隔一段時間，甲○○到場後，就叫我進去辦公廳，他
    說由他來處理。(問:當天你有無給丁○○任何金錢？)沒有
    。(問:你聽到丁○○跟你說『最近有賺到錢拿一點來當生活
    費，不然就把你收起來。』（台語），你心裡感覺如何？)
    心裡有一點怕怕的。(問:丁○○對你說『不然就把你收起來
    』（台語），你聽起來，這是什麼意思？)好像是要把我滅
    掉的意思。」(見本院卷第83至84頁)。再證人甲○○於偵查
    中具結證稱:「(問:詳情?)九十七年十一月十八日左右，下
    午三、四點左右，乙○○打電話給我說他遇到困難，有人找
    他麻煩，約四、五分鐘我就過去臺東更生路電信局工務課旁
    邊的巷子，我去時丁○○在那邊啐啐念，他用台語並用手指
    著乙○○說『現在很難過，拿一點當生活費會怎樣，不然要
    給他好看』，其他就一直啐啐念，我記不太清楚，當時乙○○有在現場。後就叫乙○○趕快離開，他就進去了，我就勸
    丁○○不可以再這樣子了，因為都是老鄰居，後來丁○○要
    走時又說『不然要給他好看』(台語)，之後他就走了，當時
    乙○○是否已經走了我不能確定。」(見偵查卷第8、9頁)。
    又於本院審理中具結證稱:「(問:你是否記得97年11月18 日
    下午發生何事？)當天下午三、四時許乙○○打我000000000
    0電話給我，說丁○○又來鬧，我接到電話後馬上過去，因
    為這種情形有很多次了。就是丁○○時常恐嚇乙○○要錢。
    我到場後，丁○○指著乙○○說丁○○最近很缺錢，要乙○○拿一點錢出來，不然就要乙○○好看。我就叫乙○○不要
    管，叫他趕快進去，我罵丁○○，丁○○嘴裡就一直念念，
    他以前都是這樣，我就不理他。乙○○被丁○○講得很害怕
    ，他就趕快進去了。(問:丁○○後來如何離開？)我的記憶
    不是很清楚了，丁○○嘴裡就是一直念念，我後來就離開了
    。」(見本院卷第85頁)。
(二)證人乙○○及甲○○就被告丁○○如何恐嚇取財未遂及甲○○到現場協調之情形，於偵查及本院審理中之證詞均一致，
    且其2人之證詞互核大致相符，此外，並有乙○○000000000
    0號行動電話通聯紀錄1份附卷可證明乙○○確有於97年11月
    18日撥打電話向甲○○求助，足認證人乙○○及甲○○2人
    於偵查及本院審理中之證詞應可採信，被告上開辯解委無足
    採，被告恐嚇取財未遂犯行應堪認定。
二、論罪及科刑：核被告所為，係犯刑法第346條第3項、第1項
    恐嚇取財未遂罪。被告前因贓物、違反毒品危害防制條例及
    麻醉藥品管理條例等案件，分別經法院判處有期徒刑1年6月
    、3年2月、3月、4月、7月、7月、8月、10月、5年6月、6年
    確定，經減刑為9月、1年7月、1月15日、2月、3月15日、3
    月15日、4月、5月、5年6月、6年，於接續執行另案贓物罪
    拘役25日後，於97年3月20日執行完畢，有臺灣高等法院被
    告前案紀錄表在卷足憑，其於5年內故意再犯本件有期徒刑
    以上之罪，為累犯，應依刑法第47條第1項之規定加重其刑
    。再被告雖已著手恐嚇取財之實行，惟尚未取得財物，其犯
    罪尚屬未遂，爰依刑法第25條第2項之規定，按既遂之刑度
    減輕其刑。審酌被告不思循正當方式取得財物，竟以恐嚇之
    方式向被害人索取金錢，被告有多次前科紀錄品性不佳，學
    歷為初中肄業，家庭經濟狀況不好，且依現有卷證，尚無事
    證可認其犯後有何悔悟意思之犯後態度等一切情狀，量處如
    主文所示之刑，並諭知易科罰金之折算標準。
據上論斷，應依第299條第1項前段，刑法第346條第3項、第1項
、第25條第2項、第47條第1項、第41條第1項前段，刑法施行法
第1條之1第1項、第2項前段，判決如主文。
本案經檢察官丙○○到庭執行職務。
中    華    民    國    99    年    1    月    4    日
                  刑事第四庭  審判長法  官  馬培基
                                    法  官  盧亨龍
                                    法  官  劉正偉
以上正本證明與原本無異。
如不服本判決應於收受本判決後10日內向本院提出上訴書狀；上
訴書狀應敘述具體理由。未敘述上訴理由者，應於上訴期間屆滿
後20日內向本院補提理由書狀（均須按他造當事人之人數附繕本
）。「切勿逕送上級法院」。
告訴人或被害人對於本判決如有不服，請書具不服之理由狀，請
求檢察官上訴者，其上訴期間之計算係以檢察官收受判決正本之
日期為準。
                                     書記官  尹玉琪
中    華    民    國    99    年    1    月    4    日
附錄論罪科刑法條：
中華民國刑法第346條
（單純恐嚇罪）
意圖為自己或第三人不法之所有，以恐嚇使人將本人或第三人之
物交付者，處6月以上5年以下有期徒刑，得併科1千元以下罰金
。
以前項方法得財產上不法之利益，或使第三人得之者，亦同。
前二項之未遂犯罰之。


司法院資訊處製作；財團法人民間司法改革基金會備份。
